【裁判字號】    89,上訴,665
【裁判日期】    890517
【裁判案由】    偽造文書等
【裁判全文】
臺灣高等法院刑事判決                  八十九年度上訴字第六六五號
    上  訴  人
    即  被  告  乙○○
右上訴人因偽造文書案件，不服台灣新竹地方法院，八十七年度訴字第六三○號，中
華民國八十八年十二月二十日（起訴案號：台灣新竹地方法院檢察署八十七年度偵字
第六六六五號）提起上訴，本院判決如左︰
    主    文
上訴駁回。
    事    實
一、乙○○曾因妨害兵役案件，經台灣新竹地方法院竹北簡易庭判處拘役三十日，緩
    刑二年，於民國（下同）八十六年十月二十七日確定（不構成累犯），猶不知悔
    改，復於八十七年九月三日晚間，與時為其女朋友之甲○○及其他友人，至新竹
    市○○路笑傲江湖KTV飲酒唱歌，於消費後，甲○○交付其所有之中國信託商業
    銀行股份有限公司（以下簡稱中國信託）信用卡一張與乙○○結帳，結帳後該信
    用卡即放置於乙○○處。乙○○竟意圖為自己不法之所有，未經甲○○之同意或
    概括授權，基於偽造私文書、行使偽造私文書、詐欺取財之概括犯意，先後六次
    在如附表一所示之時間，持前開甲○○所交付之中國信託商業銀行（以下簡稱中
    國信託）信用卡，至如附表一所示之地點消費，並偽簽「甲○○」之署名於各該
    簽帳單上，而偽造各該私文書即簽帳單，並交還與店員行使之，使各該商店陷於
    錯誤，致如數給付乙○○所消費之財物，足以生損害於甲○○及中國信託。嗣甲
    ○○接獲中國信託八十七年九月份之月結單後，始知上情。
二、案經甲○○告訴臺灣新竹地方法院檢察署檢察官偵查起訴。
    理      由
一、訊據上訴人即被告乙○○對持卡消費之事實均坦承不諱，惟矢口否認有任何偽造
    文書之行為，辯稱：伊持甲○○之信用卡消費，是經甲○○授權，伊未為偽造文
    書之行為。經查：右揭事實核與告訴人甲○○指訴情節相符，並有中國信託歷史
    表單彙總查詢（偵卷第二十四頁）、金卡消費明細表（偵卷第十七頁）各乙紙、
    如附表二所示之簽帳單影本六張（原審卷第三十三頁至第三十七頁）附卷可佐，
    至被告辯稱信用卡是告訴人在笑傲江湖ＫＴＶ拿給伊去結帳云云，經質之告訴人
    不否認上情，但陳稱那並不代表除此次外，均可任意刷卡消費等語，按被告與告
    訴人甲○○及其他友人，至新竹市○○路笑傲江湖ＫＴＶ飲酒唱歌，於消費後，
    告訴人甲○○雖交付其所有之中國信託商業銀行股份有限公司（以下簡稱中國信
    託）信用卡一張與被告乙○○結帳，但僅此一次授權，不能以此認告訴人概括授
    權之依據，且翌日（八十七年九月四日）被告拒不交還信用卡，告訴人即向（八
    十七年九月五日）中國信託商業銀行申報信用卡遺失，此有中國信託商業銀行函
    覆本院之客戶綜合所得資料畫面影本附本院卷可稽，足徵告訴人之指訴堪為真實
    ，被告所辯應係飾卸之詞，本件事證明確，被告犯行洵堪認定。
二、核被告所為，係犯刑法第二百十六條、第二百十條之行使偽造私文書罪及第三百
    三十九條第一項之詐欺取財罪，公訴人雖認被告此部分係犯同條第二項之詐欺得
    利罪，惟被告意圖為自己不法所有，基於詐欺之概括犯意所詐得者，均為具體之
    財物，如餐廳之飲食與燈飾等物，非僅免除債務，公訴人認被告係詐取不法之利
    益，容有誤會，起訴之法條應予以變更。其偽造印文為偽造私文書之階段行為，
    又偽造私文書進而行使，偽造之低度行為應為行使之高度行為所吸收，均不另論
    罪。其先後多次行使偽造私文書、詐欺取財犯行，均時間緊接，犯罪構成要件相
    同，顯均係基於概括犯意反覆為之，皆為連續犯，應依刑法第五十六條之規定，
    均以一罪論，並加重其刑。所犯連續行使偽造私文書罪、連續詐欺取財二罪間，
    有方法結果之牽連關係，為牽連犯，應從一重之連續行使偽造私文書罪處斷。
三、原審以被告罪證明確，適用刑法第五十六條、第二百十六條、第二百十條、第三
    百三十九條第一項、第五十五條、第二百十九條，罰金罰鍰提高標準條例第一條
    前段，併審酌被告犯罪之動機、目的、手段、所得利益，當時與告訴人為男女朋
    友關係，坦承犯行之犯罪後態度等一切情狀，量處有期徒刑五月。又如財團法人
    聯合信用卡處理中心（以下簡稱聯合信用卡中心）收單之帳單，若為電子結帳帳
    單，該款帳單一式二聯，分別由客戶及商店存查，為直式印製，非電子結帳之一
    般手刷簽帳單係一式三聯，分別由客戶、商店、聯合信用卡中心存查，為橫式印
    製，此有聯合信用卡中心八十八年十一月二十三日（八八）聯卡會字第三一五號
    函在卷可稽，如附表二所示之私文書上被告偽造之「甲○○」署名共十三枚，均
    為偽造之署名，爰均依刑法第二百十九條沒收之。其認事用法，均無不合，被告
    上訴意旨，猶執陳詞否認犯罪並指摘原判決不當，為無理由，應予駁回。
據上論斷，應依刑事訴訟法第三百六十八條，判決如主文。
本案經檢察官呂光華到庭執行職務。
中     華     民     國    八十九   年       五       月     十七       日
                             臺灣高等法院刑事第二十五庭
                                 審判長法  官  許  國  宏
                                       法  官  袁  從  楨
                                       法  官  洪  光  燦
右正本證明與原本無異。
如不服本判決應於收受送達後十日內向本院提出上訴書狀，其未敘述上訴之理由者並
得於提起上訴後十日內向本院補提理由書（均須按他造當事人之人數附繕本）。
                                       書記官  張  永  富
中     華     民     國    八十九   年       五       月      十八      日
附表一：
┌───┬──────────┬──────────┬─────────┐
│編 號 │  犯  罪  時  間    │   犯  罪  地  點   │消費金額（新台幣）│
├───┼──────────┼──────────┼─────────┤
│  一  │八十七年九月四日上午│新竹市○○道        │四千六百二十四元  │
├───┼──────────┼──────────┼─────────┤
│  二  │八十七年九月四日上午│新竹市風情萬種ＫＴＶ│三萬五千五百元    │
├───┼──────────┼──────────┼─────────┤
│  三  │八十七年九月四日上午│新竹市凱莉燈飾      │一萬八千三百七十五│
│      │                    │                    │元                │
├───┼──────────┼──────────┼─────────┤
│  四  │八十七年九月五日下午│新竹市凱莉燈飾      │五百零四元        │
├───┼──────────┼──────────┼─────────┤
│  五  │八十七年九月五日下午│新竹市○○路經國加油│七百二十元        │
│      │                    │站                  │                  │
├───┼──────────┼──────────┼─────────┤
│  六  │八十七年九月五日下午│新竹縣竹北市家福股份│二千一百二十一元  │
│      │                    │有限公司            │                  │
└───┴──────────┴──────────┴─────────┘
附表二：
一、如附表一編號一所示之時地消費所簽寫之簽帳單上偽造之「甲○○」署名二枚（
    簽寫一枚，複寫一枚）。
二、如附表一編號二所示之時地消費所簽寫之簽帳單上偽造之「甲○○」署名三枚（
    簽寫一枚，複寫二枚）。
三、如附表一編號三所示之時地消費所簽寫之簽帳單上偽造之「甲○○」署名二枚（
    簽寫一枚，複寫一枚）。
四、如附表一編號四所示之時地消費所簽寫之簽帳單上偽造之「甲○○」署名二枚（
    簽寫一枚，複寫一枚）。
五、如附表一編號五所示之時地消費所簽寫之簽帳單上偽造之「甲○○」署名二枚（
    簽寫一枚，複寫一枚）。
六、如附表一編號六所示之時地消費所簽寫之簽帳單上偽造之「甲○○」署名二枚（
    簽寫一枚，複寫一枚）。


司法院資訊處製作；財團法人民間司法改革基金會備份。
